【裁判字號】    89,上易,780
【裁判日期】    890406
【裁判案由】    詐欺
【裁判全文】
臺灣高等法院刑事判決                            八十九年度上易字第七八號
    上  訴  人
    即  被  告  甲○○
右上訴人因詐欺案件，不服臺灣板橋地方法院八十八年度易字第三九五六號，中華民
國八十九年一月六日第一審判決（起訴案號：臺灣板橋地方法院檢察署八十八年度偵
字第一四六九號）提起上訴，本院判決如左：
    主  文
上訴駁回。
    事  實
一、甲○○前因誣告案件，經臺灣士林地方法院判處有期徒刑三月確定，於八十五年
    八月八日易科罰金執行完畢。竟仍不知警惕，復於八十六年六月間某日，意圖為
    自己不法之所有，在臺北縣三重市○○路○段一０九之十四號二樓住處，向丙○○、乙○○佯稱欲在臺北縣蘆洲市開設餐廳兼茶室，邀丙○○、乙○○投資入股
    ，保證能賺取相當利潤，使丙○○、乙○○不疑有他而陷於錯誤，而集資分二次
    由丙○○在臺北市○○○路○段其友人住處，交付新臺幣（下同）一百零六萬四
    千元（起訴書誤書為一百零九萬元）予甲○○。詎甲○○取得該投資款後據為己
    用，並未開設餐廳，經丙○○、乙○○追討，始於八十六年七月十八日簽發附表
    所示之本票二紙交丙○○與乙○○，然本票屆期仍不獲兌現，丙○○、乙○○始
    知受騙。
二、案經被害人丙○○、乙○○訴請臺灣板橋地方法院檢察署檢察官偵查起訴。
    理  由
一、訊據上訴人即被告甲○○對其於前揭時地收取告訴人丙○○、乙○○交付之餐廳
    投資金額一百零六萬四千元之事實，固供承不諱，惟矢口否認有何詐欺之意圖，
    辯稱：伊原係臺北縣警察局蘆洲分局旁一家「樺樺餐廳」之股東及現場負責人，
    該餐廳係無照營業之茶室，告訴人曾至該餐廳消費，見生意頗佳，表示願意參與
    投資，嗣因政府掃黃，無法營業，伊於八十七年六月間與丁○○另在三重市○○
    街十九號開設一家「小雨餐廳」，將告訴人等投資在樺樺餐廳之剩餘資金投入小
    雨餐廳，因小雨餐廳亦係從事特種行業茶室，未辦理登記，不到半年又因警方掃
    黃，才無法繼續經營下去，伊無詐欺告訴人之意思，且事後有還部分之款項予丙○○云云。
二、查前揭事實，業經告訴人丙○○、乙○○先後於偵審中指訴甚詳，稱：當初被告
    係經朋友介紹與伊等在其三重市○○路住處談這件投資生意，除伊二人外，另尚
    有數人加入合夥，談妥後沒幾天伊等便在臺北市○○○路○段之一合夥人處，分
    二次將現金共一百零六萬四千元交予被告，當時被告說要在蘆洲開餐廳，但錢拿
    走之後便找不到被告，嗣八十六年七月十八日找到被告時，被告開附表所示之二
    紙本票給伊，但本票屆期又找不到被告，此係第一次與被告作生意，洽談之時被
    告僅口頭說要在某處開餐廳，但實際並未帶伊等去看餐廳，錢到手便搬走，被告
    亦從頭到尾不曾提及有開設小雨餐廳一事等語（見臺灣板橋地方法院檢察署八十
    八年度偵字第一三０四二號卷第十六頁背面至第十七頁、同署八十八年度偵緝字
    第一四六九號卷第二十六頁背面、原審法院八十八年十一月二日、十二月九日訊
    問筆錄），並有被告簽發如附表所示之本票影本二紙附卷可稽。
三、次查被告於偵查中先供稱：告訴人二人共交付一百零五萬元，餐廳開設在蘆洲分
    局旁，名稱樺樺餐廳，共分四股，伊與告訴人二人共有一股，出資共一百三十餘
    萬，餐廳現場由伊負責，帳由其他股東負責，餐廳營業約半年左右結束，是告訴
    人到餐廳來見情形不錯，自己表示要入股，伊私下將伊所有之部分股份讓給他們
    云云（見上開偵緝字第一四六九號卷第十四頁背面至第十五頁）。繼又供稱：當
    初向告訴人表示要投資另一家餐廳，後來伊擅自將告訴人的錢投資到蘆洲分局旁
    的餐廳云云（見上開偵緝字第一四六九號卷第二十六頁背面）。待至原審法院調
    查審理時復改稱：將告訴人投資款在三重市○○街十九號開設「小雨餐廳」云云
    。復於本院調查中又稱：是投資在蘆州鄉○○路樺樺茶室，「小雨」只有我投資
    的股份，但沒有告訴人的錢云云，其前後供述不一已有矛盾。
四、再查證人丁○○於原審法院調查時證稱：伊係在樺樺餐廳捧場認識被告，後來被
    告邀伊出資開設小雨餐廳，地點是被告去找的，伊投資三、四十萬元，由被告在
    現場負責，賺錢分紅，除伊與被告外無其他股東，該店係自前手頂讓過來，連同
    三個月押金及設備等共花三、四十萬元，因該店從事特種營業，經營不到半年因
    警察一直查緝，生意不佳，伊想找人來頂，未找到，被告找伊投資時並未告訴伊
    有其他投資人等語（見原審法院八十八年十二月九日訊問筆錄）。證人許施於
    原審法院審理時結證稱：伊於八十七年六月二十一日將三重市○○街十九號一、
    二樓出租予被告，租了六、七個月，被告承租該處經營餐廳，前面日本料理，後
    面開茶室，之前也是租給別人開茶室，被告告訴伊由其一個人經營等語（見原審
    法院八十八年十二月二十三日審理筆錄），並有房屋租賃契約書影本一件在卷可
    查。又本院依被告聲請，傳喚丁○○於本院調查中到庭作證，亦稱伊與被告投資
    小雨餐廳，其餘均不瞭解，是亦不足為任何有利於被告之證明。
五、本案被告以欲在臺北縣蘆洲市開設餐廳為由，向告訴人等收取投資款共一百零六
    萬四千元，若其確有開設餐廳之積極作為，衡諸常情應將開設之地點、籌備情形
    等與告訴人等商討，然其並無任何開設餐廳之積極行為，亦未將所收取投資款之
    運用情形讓告訴人等知悉，或帶告訴人等前往餐廳地點查勘，待至偵查中卻稱將
    收取款項投資在被告原工作之樺樺餐廳，但又未能舉出積極事證以實其說。又被
    告雖嗣於八十七年六月二十一日起向許施承租三重市○○街十九號一、二樓開
    設所稱之小雨餐廳，然已在收取告訴人投資款一年以後之事，而開設小雨餐廳據
    證人丁○○所稱投資款三、四十萬元均係伊所出，並無其他投資人，是亦乏證據
    證明被告確實有將部分投資款用於開設小雨餐廳上，且被告若果真有將告訴人等
    之投資款用於開設餐廳，何以始終不將開設餐廳及款項運用情形告知告訴人等，
    事後復避債拖欠，所簽發如附表所示本票屆期又不獲兌現，令告訴人等追討無著
    ，迄今已二年餘，是被告所辯實無由採信，其施用詐術使告訴人等交付財物之意
    圖甚明。本件事證已臻明確，被告詐欺犯行洵堪認定。
六、至被告於本院調查審理中稱有返還丙○○十餘萬元一節，雖經告訴人丙○○陳稱
    被告有返還十餘萬元等語，惟另稱此係另筆借款，與本件之款項無涉。就此被告
    與告訴人各執一詞，然縱被告所述屬實，此亦屬犯罪後之態度問題，與被告詐欺
    罪之成立無涉。附此敘明。
七、核被告所為，係犯刑法第三百三十九條第一項之詐欺罪。其以一詐欺行為，同時
    使告訴人丙○○、乙○○二人陷於錯誤，集資交付金錢，為一行為觸犯二個詐欺
    罪名之想像競合犯，應從一重之詐欺取財罪處斷。被告前因誣告案件，經臺灣士
    林地方法院判處有期徒刑三月確定，於八十五年八月八日易科罰金執行完畢，有
    臺灣板橋地方法院檢察署刑案資料查註紀錄表、台灣高等法院檢察署刑案紀錄簡
    覆表及本院被告全國前案紀錄表各一紙在卷足憑，其於有期徒刑執行完畢後五年
    內，再犯有期徒刑以上之本罪，為累犯，應依法加重其刑。
八、原審以被告罪證明確，適用刑法第第三百三十九條第一項、第五十五條、第四十
    七條，罰金罰鍰提高標準條例第一條前段之規定，並審酌被告以不實之手段取信
    告訴人等，向告訴人等詐取投資款，嗣後拖欠不還，其犯罪之動機、目的、手段
    、所生損害、及犯罪後迄未還款等一切情狀，量處有期徒刑六月。經核認事用法
    並無不合，量刑亦屬允當，被告上訴否認有詐欺犯行，及請求宣告緩刑，均為無
    理由，應予駁回。
據上論斷，應依刑事訴訟法第三百六十八條，判決如主文。
本案經檢察官李金定到庭執行職務。
中      華      民      國     八十九    年      四      月      六     日
                              臺灣高等法院刑事第十四庭
                                  審判長法  官  陳  祐  輔
                                        法  官  陳  國  文
                                        法  官  蔡  國  在
右正本證明與原本無異。
不得上訴。
                                        書記官  丁  華  平
中      華      民      國     八十九    年      四      月     十一    日
附錄：本判決論罪科刑法條全文
刑法第三百三十九條第一項：
  意圖為自己或第三人不法之所有，以詐術使人將本人或第三人之物交付者，處五年
  以下有期徒刑、拘役或科或併科一千元以下罰金。
附表：
 ┌──┬────┬─────┬─────┬─────┬───┬────┐
 │編號│ 票 號  │   面額   │ 發票日   │  到期日  │發票人│ 備  攷 │
 │    │        │  新臺幣  │          │          │      │        │
 ├──┼────┼─────┼─────┼─────┼───┼────┤
 │ 一 │TH013406│954,000元 │86. 7. 18 │86. 8. 10.│甲○○│        │
 ├──┼────┼─────┼─────┼─────┤      │        │
 │ 二 │TH013407│110,000元 │86. 7. 18 │86. 7. 31 │      │        │
 └──┴────┴─────┴─────┴─────┴───┴────┘


司法院資訊處製作；財團法人民間司法改革基金會備份。
